【裁判字號】    97,訴,2041
【裁判日期】    980227
【裁判案由】    毒品危害防制條例
【裁判全文】
臺灣臺北地方法院刑事判決              97年度訴字第2041號
公  訴  人  臺灣臺北地方法院檢察署檢察官
被      告  甲○○
上列被告因違反毒品危害防制條例案件，經檢察官提起公訴（
97年度毒偵字第3140號），由本院合議庭裁定適用簡式審判程序
審理，判決如下：
    主  文
甲○○施用第壹級毒品，累犯，處有期徒刑捌月。
扣案之第一級毒品海洛因壹包（驗餘淨重零點壹貳肆零公克）沒
收銷燬之。
    犯罪事實及理由
一、甲○○前因懲治盜匪條例案件，經臺灣高等法院以85年度上
    訴字第146號判處有期徒刑9年，經最高法院駁回上訴確定，
    於民國89年5月24日假釋出監，於假釋期間內，因贓物案件
    ，經本院以93年度簡字第384號判處有期徒刑5月確定，嗣因
    施用第一級毒品、第二級毒品案件，經臺灣板橋地方法院以
    92年度簡字第4021號判處有期徒刑6月、4月確定，又因贓物
    、偽造文書等案件，經同法院以93年度易字第734號判處有
    期徒刑4月、拘役40日確定，上述案件經同法院以96年度聲
    減字第406號裁定減刑為有期徒刑2月15日、3月、2月、2 月
    及拘役20日，應執行有期徒刑7月，接續前揭懲治盜匪條例
    案件撤銷假釋後所餘刑期有期徒刑3年11月6日執行，於96
    年12月2日縮刑期滿執行完畢（構成累犯）。
二、甲○○前因施用毒品案件，經依法院裁定送觀察、勒戒，於
    91年5月8日因無繼續施用毒品傾向出所而執行完畢，嗣又因
    施用第一級及第二級毒品案件，再經台灣板橋地方法院裁定
    送觀察、勒戒及強制戒治，於93年1月9日因法律修正而停止
    戒治出監，其刑事部分經臺灣板橋地方法院以92年度簡字第
    4021號判處有期徒刑6月、4月確定。詎仍未戒除毒癮，於上
    開觀察、勒戒執行完畢後5年內，再犯施用毒品之罪，且經
    法院判決有罪確定後，復基於施用第一級毒品海洛因之犯意
    ，於97年9月11日凌晨，在臺北縣新店市○○街8巷23號5樓
    住處，施用第一級毒品海洛因。嗣於翌（12）日下午2時許
    ，在台北市○○區○○路270號前，為警攔檢，當場扣得第
    一級毒品海洛因1包（含袋毛重0.3240公克，淨重0.1240公
    克），並採驗尿液後查獲。
三、按毒品危害防制條例於92年7月9日修正公布，自93年1月9日
    施行，其中第20條、第23條將施用毒品之刑事處遇程序，區
    分為「初犯」及「5年內再犯」、「5年後再犯」。依其立法
    理由之說明：「初犯」，經觀察、勒戒或強制戒治後，應為
    不起訴處分或不付審理之裁定；經觀察、勒戒或強制戒治執
    行完畢釋放後，「5年內再犯」者，因其再犯率甚高，原實
    施之觀察、勒戒及強制戒治既已無法收其實效，爰依法追訴
    或裁定交付審理。至於經觀察、勒戒或強制戒治執行完畢釋
    放後，「5年後再犯」者，前所實施之觀察、勒戒或強制戒
    治已足以遮斷其施用毒品之毒癮，為期自新及協助其斷除毒
    癮，仍適用「初犯」規定，先經觀察、勒戒或強制戒治之程
    序。從而依修正後之規定，僅限於「初犯」及「五年後再犯
    」二種情形，始應先經觀察、勒戒或強制戒治程序。倘被告
    於5年內已再犯，經依法追訴處罰，縱其第3次（或第3次以
    上）再度施用毒品之時間，在初犯經觀察、勒戒或強制戒治
    執行完畢釋放5年以後，已不合於「五年後再犯」之規定，
    且因已於「5年內再犯」，顯見其再犯率甚高，原實施觀察
    、勒戒或強制戒治，已無法收其實效，即應依該條例第10條
    處罰，此有最高法院95年第7次刑事庭會議決定可資參照。
    查被告本次施用毒品之犯罪時間雖距前次觀察、勒戒執行完
    畢釋放時間達5年以上，然其於5年內已再犯施用毒品案件，
    並經臺灣板橋地方法院以92年度簡字第4021號判處有期徒刑
    6月、4月確定，又復於97年3月間，方因施用毒品案件，再
    經臺灣士林地方法院就其施用第一級毒品及第二級毒品部分
    ，分別判處有期徒刑8月、4月，應執行有期徒刑10月。顯見
    其再犯率甚高，原實施之觀察、勒戒已無法收其實效，揆諸
    前揭說明意旨，被告本件犯行已不合於「5年後再犯」之規
    定，自應依法論罪科刑。
四、應適用之法條：
  (一)刑事訴訟法第273條之1第1項，第299條第1項前段、第310條
    之2、第454條第1項。
  (二)毒品危害防制條例第10條第1項、第18條第1項前段。
  (三)刑法第11條、第47條第1項。
  (四)刑法施行法第1條之1。
五、本判決係依刑事訴訟法第310條之2、第454條第1項製作，依
    法僅記載當事人欄、主文、犯罪事實、證據名稱以及應適用
    之法條。其中犯罪事實及證據部分，準用同法第454 條第2
    項規定，逕引用檢察官聲請簡易判決處刑書所載。
六、如不服本件判決，得自收受送達之日起10日內，向本院提起
    上訴。
本案經檢察官李濠松到庭執行職務。
中    華    民    國    98    年    2     月    27    日
              臺灣臺北地方法院刑事第十二庭
                                  法  官    楊  台  清
以上正本證明與原本無異。
如不服本判決應於收受送達後10日內向本院提出上訴書狀，並應
敘述具體理由；其未敘述上訴理由者，應於上訴期間屆滿後20日
內向本院補提理由書（圴須按他造當事人之人數附繕本）「切勿
逕送上級法院」。
                                  書記官    劉子豪
中    華    民    國    98    年    2     月    27    日
附錄本判決論罪科刑法條全文：
毒品危害防制條例第10條
施用第1級毒品者，處6月以上5年以下有期徒刑。
施用第2級毒品者，處3年以下有期徒刑。


司法院資訊處製作；財團法人民間司法改革基金會備份。
